【裁判字號】    94,重勞訴,7
【裁判日期】    950712
【裁判案由】    給付退休金等
【裁判全文】
臺灣臺北地方法院民事判決             94年度重勞訴字第7號
原      告  丁○○
            丙○○
            甲○○
上3人共同
訴訟代理人  陳俊斌律師
            蘇弘志律師
被      告  興達股份有限公司
法定代理人  乙○○
訴訟代理人  裘佩恩律師
複代理人    康立平律師
上列當事人間給付退休金等事件，本院於民國95年6月8日言詞辯
論終結，判決如下：
    主  文
被告應給付原告丁○○新台幣玖拾伍萬元，及自民國九十四年二
月二十六日起至清償日止，按年息百分之五計算之利息。
被告應給付原告丙○○新台幣肆佰伍拾壹萬玖仟佰元，及自民
國九十四年二月二十六日起至清償日止，按年息百分之五計算之
利息。
被告應給付原告甲○○新台幣壹佰壹拾陸萬壹仟佰陸拾捌元，
及自民國九十四年二月二十六日起至清償日止，按年息百分之五
計算之利息。
原告丁○○、甲○○其餘之訴駁回。
訴訟費用由原告丁○○負擔百分之五十四，原告甲○○負擔百分
之三，餘由被告負擔。
    事實及理由
一、本件原告丁○○起訴主張：其於民國65年10月1日至被告公
    司任職，80年初調任行銷部副理，而後晉升經理，84年底出
    任海外事業處副總經理，91年8月改任被告公司總經理，被
    告公司對告丁○○具有分派工作、指揮監督之絕對權力，原
    告丁○○依賴被告提供勞務而獲致之工資以求生存，自65年
    進入被告公司至提出退休，皆由被告給付工資，原告丁○○
    在人格上、組織上及經濟上皆從屬於被告公司，且被告是上
    市公司，其委任契約書只是用來向主管機關申報用，仍不失
    其勞動契約之本質。原告丁○○於93年4月22日退休，服務
    年資共27年6月又22天，可請求計算之期數為42.5個基數，
    原告丁○○申請退休遭被告擱置，惟由被告公司內部文件，
    可證明被告已承認原告丁○○之退休，卻不願意依勞動基準
    法（下稱勞基法）給付退休金，造成原告丁○○權益受損。
    原告丁○○於93年10月1日起至94年3月31日止，每個月工資
    均為197,250元，離職前平均薪資新台幣（下同）197,000元
    （尾數250元拋棄不請求），可請求計算之基數為42.5個基
    數，得請求退休金8,372,500元。再者，原告丁○○可領取
    之薪資遭被告凍結950,000元，一併請求被告返還。又被告
    公司並無分期給付退休金之慣例，且被告公司亦無因市場緊
    縮而有一次給付退休金之困難，被告既未一次給付退休金，
    仍應依勞基法第55條規定給付，至被告抵銷抗辯部分不實在
    ，且未舉證原告有侵占之事實，顯屬無據。以上合計9,322,
    500元（8,372,500+950,000=9,322,500）等情，爰依勞基法
    第22條、第53條、第55條規定求為命被告給付9,322,500元
    ，及自起訴狀繕本送達翌日起即94年2月26日起至清償日止
    ，按週年利率5%計付法定遲延利息之判決。
二、本件原告丙○○起訴主張：其於65年3月25日受僱被告公司
    ，迄於93年4月22日退休，服務年資共28年又27天，原告丙○○申請退休遭被告擱置，惟由被告公司內部文件，可證明
    被告已承認原告丙○○之退休，卻不願意依勞基法給付退休
    金，造成原告丙○○權益受損。原告丙○○自93年10月1日
    起至94年3月1日止，每個月工資均為105,100元，其中本薪
    46,100元、職務津貼8,000元、全勤1,000元、交通費500元
    、91年1月起海外加給49,500元，是離職前平均薪資105,100
    元，可請求計算之基數為43個基數，得請求退休金4,519,30
    0元。又被告公司並無分期給付退休金之慣例，且被告公司
    亦無因市場緊縮而有一次給付退休金之困難，被告既未一次
    給付退休金，仍應依勞基法第55條規定給付，至被告抵銷抗
    辯部分不實在，且未舉證原告有侵占之事實，顯屬無據。爰
    依勞基法第53條、第55條規定求為命被告給付4,519,300元
    ，及自起訴狀繕本送達翌日起即94年2月26日起至清償日止
    ，按週年利率5%計付法定遲延利息之判決。
三、原告甲○○起訴主張：其於82年7月1日受僱被告公司，至93
    年8月31日辦理資遣，年資11年1月又30天，被告自行計算資
    遣費為1,070,673元，並計劃分三年給付，但不為原告甲○○所接受，原告甲○○兩度與被告協商皆無結果，然依被告
    公司資遣計算明細表所載原告甲○○資遣日前6個月薪資合
    計414,000元，漏為計算7期之海外津貼，每期3萬元，每個
    月2期，以計210,000元，故原告甲○○資遣日前6個月薪資
    合計應為624,000元，平均工資應為104,000元，乘以基數14
    .517 （勞資協商決議計算標準為一年1.3個基數），得請求
    資遣費1,509,768元及預告期間工資104,000元。又原告甲○○離職前，被告積欠海外津貼120,000元，以上合計1,733,7
    68元（1,509,768＋104,000＋120,000=1,733,768）。若勞
    資協商決議計算標準為一年1個基數，則資遣費亦有1,161,3
    68元，加上預告期間工資104,000元及積欠海外津貼120,000
    元，總計得請求1,388,368元。又被告公司並無分期給付退
    休金之慣例，且被告公司亦無因市場緊縮而有一次給付退休
    金之困難，被告既未一次給付退休金，仍應依勞基法第55條
    規定給付，至被告抵銷抗辯部分不實存，且未舉證原告有侵
    占之事實，顯屬無據。爰依勞基法第17條、第22條規定求為
    命被告給付1,629,768元（預告期間工資104,000元部分保留
    ），及自起訴狀繕本送達翌日起即94年2月26日起至清償日
    止，按週年利率5%計付法定遲延利息之判決。
四、被告則以：
  (一)原告丁○○部分：
    原告丁○○離職時係被告公司總經理，其與被告公司間，應
    係經理人之委任關係，由原告丁○○與被告公司簽訂之委任
    契約書第3條之約定，可知被告係委託原告丁○○處理事務
    ，而非僅請求其服勞務並給付執酬，是原告丁○○非屬勞基
    法所規範之勞工，自無勞基法之適用，其請求退休金於法無
    據。又原告丁○○於93年4月8日因違背受任人之善良管理人
    注意義務，已遭被告免職，被告就此已提起刑事自訴在案（
    本院94年度自字第15號），是原告丁○○與被告間之委任關
    係已終止，縱原告丁○○係適用勞基法之僱傭關係，依勞基
    法第12條第4款規定，原告丁○○與被告間之僱傭關係亦已
    終止，其請求退休金亦屬無據。
  (二)原告丙○○部分：
    原告丙○○任職期間應為65年3月25日起至93年4月18日止，
    而其被免職前6個月之平均工資應為本薪46,100元、職務津
    貼8,000元、全勤1,000元及交通費500元，共計55,600元。
    原告丙○○於93年4月8日因涉嫌侵占背信且情節重大，已遭
    被告免職，被告就此已提起刑事自訴在案，依勞基法第12條
    第4款規定，原告丙○○與被告間之僱傭關係亦已終止，其
    請求退休金於法無據。
  (三)原告甲○○部分：
    原告甲○○資遣日前6個月之平均薪資應為本薪60000元、職
    務津貼9000，共計69,000元。被告於93年9月2日與興達產業
    工會達成勞資協議，已達成辦理興達產業工業全體會員優惠
    資遣分期給付之協議，原告甲○○為興達產業工會會員，該
    工會代表原告甲○○與被告協議，原告甲○○自應受該協議
    之拘束，被告公司內部試算原甲○○優惠資遣費為1,070,67
    3元。若原告甲○○不承認該協議，則當事人間亦不生資遣
    費之債權債務關係，故原告甲○○請求給付資遣費，即無所
    據。又駐外津貼依被告於84年1月1日公告實施之「駐外人員
    管理」第5條第2項規定，被告就駐外人員薪資僅屬代收代付
    性質，可知駐外津貼非因原告因為被告公司工作而獲得之報
    酬，非屬被告公司給付原告之報酬，其應屬訴外人太倉興達
    製罐有限公司（下稱太倉興達公司）給付原告之報酬，且原
    告甲○○於93年4月中旬已回臺灣任職，其請求被告給付93
    年5月份之海外津貼，於法無據，且被告公司已分別於93年4
    月5日、13日及15日將原告甲○○93年3月份、4月份之海外
    津貼轉帳至其帳戶，故原告甲○○請求被告給付積欠之海外
    津貼120,000元，亦屬無據。
  (四)又被告公司之前請准退休及資遣之員工，均體念被告公司市
    場緊縮經營困難，同意配合公司退休及資遣計畫，並接受被
    告公司所提計算標準分期給付之辦法辦理退休及資遣，被告
    公司確有一次給付困難之情況，爰依民事訴訟法第396條第1
    項規定，聲請本院命分期給付。
  (五)再原告丁○○、丙○○、甲○○對訴外人太倉興達公司共同
    負有美金60萬元之連帶債務，太倉興達公司已將上開債權移
    轉予被告，又訴外人香港興達包裝容器有限公司對原告丁○○、丙○○、甲○○之新台幣1,600萬元債權已移轉予被告
    公司，謹以95年5月25日民事陳報狀之送達，將上開債權讓
    與通知原告等3人，是被告得依民法第334條第1項規定主張
    抵銷，原告丁○○、丙○○、甲○○於抵銷後尚積欠被告款
    項，是渠等之請求均無所據等語，資為抗辯。而聲請求為原
    告之訴均駁回；如受不利判決，准被告分期付款，並願以現
    金或同面額之中國國際商業銀行忠孝分行可轉讓定期存單供
    擔保，請准宣告免為假執行。
五、原告丁○○主張其於65年10月1日至被告公司任職，80年初
    調任行銷部副理，而後晉升經理，84年底出任海外事業處副
    總經理，91年8月改任被告公司總經理，於93年4月22日自被
    告公司退休之事實，業據提出被告公司請款單、退休金計算
    說明、被告公司公告、總經理願任同意書、職務/薪資異動
    通知單、存摺、各類所得扣繳暨免扣繳憑單（見本院94年度
    北勞調字第28號卷第8頁、第9頁、本院卷第41至53頁）等為
    證，並為被告所不爭，堪信為真實。就原告丁○○主張其可
    領取之薪資遭被告凍結950,000元之事實，為被告所自認（
    見本院卷第112頁），是原告丁○○依勞基法第22條規定，
    請求被告給付950,000元，及自起訴狀繕本送翌日即94年2月
    26 日起至清償日止，按年息5%計算之法定遲延利息，洵屬
    有據，應予准許。至原告丁○○請求被告給付退休金8,372,
    500元，則為被告所否認，並以前開情詞置辯，且提出委任
    契約書（見本院卷第15至16頁）為據。茲本件此部分所應究
    者為原告丁○○與被告公司間之勞務關係屬委任契約或勞動
    契約？經查：
  (一)按經理人與公司間為委任關係，此觀公司法第29條第1項「
    公司得依章程置經理人，其委任……」之規定即明。而勞基
    法所規定之勞動契約，係指當事人之一方，在從屬於他方之
    關係下，提供職業上之勞動力，而由他方給付報酬之契約，
    與委任契約之受僱人，以處理一定目的之事務，具有獨立之
    裁量權者有別（最高法院83年度台上字第72號決意旨參照）
    。又按勞務給付之一方具有經理、總經理的身分地位，由於
    公司法第29條第1項已規定具備該身分、職稱者，其與公司
    的關係屬於委任，而委任關係與勞動契約關係不可併存，致
    無勞基法之適用，非屬勞基法上之勞工。此乃依據公司法委
    任之經理、總經理因受任經營事業，有較大自主權，自不屬
    於勞法所之勞工；至非依公司法委任，且僅是單純受僱用從
    事工作獲致工資，則其身分應依事實認定，若非屬委任關係
    者其勞動條件自應依勞基法辦理。
  (二)上開委任契約書係91年8月9日由原告丁○○與被告公司簽訂
    ，其第1條記載被告公司委任原告丁○○為總經理，依公司
    法及相關法規辦理並向主管機關申報，又依系爭委任契約書
    第4條約定，要求原告丁○○擔任總經理期間應盡善良管理
    人之注意義務及誠實信用之原則，為被告公司謀求最大利益
    。由此可知，原告丁○○與被告公司間訂有委任契約，原告
    丁○○係被告依公司法規定委任之總經理。
  (三)由系爭委任契約書第3條約定，原告丁○○之責任範圍為被
    告公司暨所有海內外之關係企業，其權責約定為：1.人事；
    經理級以下人員之全權任用、免職，經理級以上人員任用免
    職及調職之建議權。2.行銷：現有客戶之維持及新客戶之全
    權開拓。3.採購：原則上以現有採購客戶為優先，但如有較
    佳條件之客戶時，則可與董事長商洽後再做決定。4.生產：
    在能達成節省成本（Cost Reuduct）之前提下可全權處理。
    5.品質：在能達成品質改善及穩定暨符合客戶之前提下可全
    權處理。6.會計：全權督促及指揮會計部人員按時依法及會
    計原則完成會計事務。7.財務：全權督促及指揮財務人員完
    成日常財務調度及資金管理。由此亦可知，原告丁○○在受
    任人授權之範圍內，可全權自行裁量決定處理事務之方法，
    以完成委任之目的，而非單純受僱給付勞務而獲致工資，其
    受任經營業事業，擁有較大自主權，與一般受僱用之勞工顯
    不相同，自無勞基法之適用，非屬勞基法上之勞工。雖依系
    爭委任契約書第3條第1項約定，原告就經理級以上人員任免
    職及調職僅有建議權，惟此乃因公司法第29條第1項第3款規
    定，股份有限公司經理人之任免及報酬需經由董事會會議決
    議，為免違反法律強制規定而為之約定，不得因此而認為原
    告丁○○就經理級以上人員之任免、調職受其上級指揮，而
    不具獨立性。至系爭委任契約書第3條第3項約定，在採購事
    務上，如有較佳條件之客戶時，則原告丁○○可與董事長商
    洽後再做決定等情，亦非謂原告丁○○就採購事務，受董事
    長之制約，而係得於洽商後決定，亦難認原告丁○○在採購
    事務上受上級指揮，而不具獨立性。
  (四)從而，原告丁○○請求被告給付退休金8,372,500元，及自
    起訴狀繕本送翌日起至清償日止，按年息5%計算之遲延利息
    ，並不足採，應予駁回。
六、原告丙○○主張其於65年3月25日受僱被告公司，迄於93 年
    4月22日退休，服務年資共28年又27天之事實，業據提出被
    告公司請款單、退休金計算說明、職務/薪資異動通知單、
    存摺、員工薪資單、各類所得扣繳暨免扣繳憑單（見本院94
    年度北勞調字第28號卷第8頁、第10頁、本院卷第54至65頁
    ）等為證，並為被告所不爭，堪信為真實。至原告丙○○請
    求被告給付退休金，則為被告所否認，並以前開情詞置辯，
    且提出駐外人員管理辦法（見本院卷第118至119頁）為證。
    茲本件所應究者為原告丙○○於91年10月1日至海外事業處
    任職期間所領取之駐外津貼49,500元，是否為被告所發給？
    原告就被告所應給付之退休金，是否同意分期付款？經查：
  (一)按勞工退休金之給與按其工作年資，每滿1年給與兩個基數
    。但超過15年之工作年資，每滿1年給與1個基數，最高總數
    以45個基數為限。未滿半年者以半年計；滿半年者以1年計
    。而此基數標準，係指核准退休時1個月平均工資，勞基法
    第55條定有明文。再所謂平均工資係指計算事由發生之當日
    前6個月內所得工資總額除以該期間之總日數；而所謂工資
    ，係指因工作而獲得之報酬（勞基法第17條、第2條第3款及
    第4款規定參照）。依勞基法第2條第3款關於工資定義規定
    之文義可知，「包括」以下之規定均僅是對何謂「勞工因工
    作而獲得之報酬」所為之例示規定，故判斷雇主所為之給付
    是否係屬經常性之給與而屬工資，首先應以一般通念判斷該
    給付之本質是否為勞務之對價。
  (二)查原告丙○○於91年10月1日經被告調派至海外事業處任職
    ，被告每半個月交付原告之薪資單上均記載「駐外津貼24,
    750元」，有職務/薪資異動通知單2紙、員工薪資單6紙在卷
    可查（見本院卷第54至58頁），即原告丙○○每個月受領之
    駐外津貼計49,500元（每半個月24,750×2＝49,500）；原
    告丙○○薪資所得亦以被告公司為扣繳單位代為扣繳申請，
    有各類所得扣繳暨免扣繳憑單3份附卷可查（見本院卷第64
    至65頁），且上開駐外津貼係由被告匯至原告丙○○帳戶為
    給付，亦有存摺在卷可稽（見本院卷第60至62頁），並為被
    告所不爭，故原告丙○○至海外事業處工作，係由被告給付
    每月駐外津貼49,500元與原告丙○○，否則為何在被告製發
    之薪資單上記載「駐外津貼」；再由被告公司之職務/薪資
    異動通知單所載之到職日為65年3月25日（見本院卷第55頁
    ）可知，被告並未將原告丙○○至海外事業處之工作年資予
    以扣除，且繼續以被告公司為投保單位參與勞工保險，並未
    依勞工保險條例第11條規定列表通知勞工保險局原告丙○○
    業已離職，可見原告丙○○被派至海外事業處工作，仍與被
    告間維持勞動契約，則原告丙○○在海外事業處工作期間所
    領取之薪資包括系爭駐外津貼，當由被告給付與原告丙○○
    。原告丙○○主張其海外事業處至任職期間由被告依兩造間
    之勞動契約按月給付其駐外津貼49,500元，自屬可取。又上
    開駐外津貼之性質為原告丙○○提供勞務所獲得之報酬，為
    兩造所不爭，而將此駐外津貼列入計算退休金，是原告丙○○主張其離前之平均薪資為105,100元，服務年資共28年又
    27 天，勞工退休金之給與按其工作年資計算之基數為43個
    數，是被告應付原告丙○○退休金4,519.300元，即屬有據
    。又退休金應自勞工退休之日起30日內發給（勞基法施行細
    則第29條規定參照）。原告丙○○於93年4月22日自被告公
    司退休，被告應於30日內即93年5月22日給付退休金，被告
    逾期未為給付，應自93年5月22日起負遲延責任。原告主張
    被告應自起訴狀繕本送達翌日即94年2月26日起負遲延責任
    ，自該日起給付原告丙○○至清償日止，按週年利率5%計算
    之法定遲延利息，洵屬有據。
  (三)被告提出之駐外人員管理辦法第5點第2項雖規定：「……駐
    外人員薪資、獎金、差旅費、保險費、退休金及各項支出由
    駐在地公司負擔」（見本院卷第118頁），然被告不能舉證
    證明系爭駐外人員管理辦法業經公告。而勞基法第70條規定
    ：「雇主僱用勞工人數在30人以上者，應依其事業性質，就
    左列事項訂立工作規則，報請主管機關核備後並公開揭示之
    ……：二、工資之標準、計算方法及發放日期。……十二、
    其他。」故雇主依勞基法第70條規定，雖可訂定工作規則，
    但必須將該工作規則公告，使勞工對該工作規則可以明示或
    默示為合意成為勞動契約之一部。惟被告既不能證明上開駐
    外人員管理辦法業經公告，該駐外人員管辦法自不可能成為
    勞動契約之一部，自不得以該管理辦法拘束原告丙○○。
七、原告甲○○主張其於82年7月1日受僱被告公司，至93 年8月
    31日辦理資遣，年資11年1月又30日之事實，業據提出被告
    公司資遣費計算明細表、員工薪資單（見本院94年度北勞調
    字第28號卷第11至16頁）、銀行存摺部分頁次附自行統計表
    、存摺、各類所得扣繳暨免扣繳憑單（本院卷第66至71頁）
    為據，並為被告所不爭，堪信為真實。至原告甲○○請求被
    告給付資遣費，則為被告所否認，並以前開情詞置辯，且提
    出被告於93 3年9月2日與興達產業工會簽訂之勞資協議書、
    被告公司轉帳至原告甲○○帳戶之明細表、駐外人員管理辦
    法（見本院卷第17頁、第99頁、第118至119頁）為證。茲本
    件所應究者為原告甲○○於91年10月1日至海外事業處任職
    期間所領取之駐外津貼69,000元，是否為被告所發給，被告
    給付原告甲○○資遣費金額？被告是否積欠原告甲○○海外
    津貼120,000元？原告就被告所應給付之資遣費，是否同意
    分期付款？經查：
  (一)原告甲○○經被告調派至海外事業處任職，被告每半個月交
    付原告之薪資單上均記載「駐外津貼34,500元」，有資遣費
    計算明細表1紙、員工薪資單10紙在卷可查（見本院94年度
    北勞調字第2號卷第11至16頁），即原告甲○○每個月受領
    之駐外津貼計69,000元（每半個月34,500×2＝69,000）；
    原告甲○○薪資所得亦以被告公司為扣繳單位代為扣繳申請
    ，有各類所得扣繳暨免扣繳憑單1份附卷可查（見本院卷第
    71頁），且上開駐外津貼係由被告匯至原告甲○○帳戶為給
    付，亦有存摺在卷可稽（見本院卷第67至70頁），並為被告
    所不爭，故原告甲○○至海外事業處工作，係由被告給付每
    月駐外津貼69,000元與原告甲○○，否則為何在被告製發之
    薪資單上記載「駐外津貼」；再由被告公司之資遣費計算明
    細表所載之到職日為82年7月1日（見本院94年度北勞調字第
    28 號卷第11頁）可知，被告並未將原告甲○○至海外事業
    處之工作年資予以扣除，且繼續以被告公司為投保單位參與
    勞工保險，並未依勞工保險條例第11條規定列表通知勞工保
    險局原告甲○○業已離職，可見原告甲○○被派至海外事業
    處工作，仍與被告間維持勞動契約，則原告甲○○在海外事
    業處工作期間所領取之薪資包括系爭駐外津貼，當由被告給
    付與原告甲○○。原告甲○○主張其海外事業處至任職期間
    由被告依兩造間之勞動契約按月給付其駐外津貼69,000元，
    自屬可取。
  (二)按被告自行計算資遣費為1,070,673元，並計劃分3年給付，
    但不為原告甲○○所接受，原告甲○○兩度與被告協商皆無
    結果。再按和解有使當事人所拋棄之權利消滅及使當事人取
    得和解契約所訂的權利之效力。當事人一經和解即應受該和
    解契約之拘束，不得就和解前之法律關係再行主張（民法第
    737條及最高法院19年上字第1964號判例參照）。又勞基法
    關於資遣之規定，固為保護勞工而設，屬強制規定，勞雇雙
    方依民法第71條規定，固不得事先拋棄資遣費請求權，如事
    先拋棄，雖屬無效，惟勞工之資遣費請求權一旦發生，則為
    獨立之債權，依私法上契約自由之大原則，勞雇雙方自得就
    此一債權互相讓步，成立和解。查被告雖主張其於93年9月2
    日與興達產業工會達成勞資協議，已達成辦理興達產業工業
    全體會員優惠資遣分期給付之協議，原告甲○○為興達產業
    工會會員，其於93年8月31日遭資遣時即取得資遣費之請求
    權，該工會代表原告甲○○與被告協議，原告甲○○自應受
    該協議之拘束，被告公司內部試算原甲○○優惠資遣費為1,
    070,673元云云，惟原告甲○○既不承認該協議，則當事人
    間即不生勞資協商資遣費之債權債務關係，其資遣費之基數
    計算標準不得以1年1.3個基數計算，仍應依勞基法第17條規
    定為之。故原告甲○○請求給付資遣費，其基數計算標準仍
    為1年1個基數，原告甲○○既不承認兩造達成勞資協商，則
    其主張以1年1.3個基數計算，即屬無據，不應准許。
  (三)上開駐外津貼之性質為原告甲○○提供勞務所獲得之報酬，
    為兩造所不爭，而將此駐外津貼列入計算退休金，是原告甲○○主張其離前之平均薪資為104,000元，服務年資共11年1
    月又30天，資遣費之給與按其工作年資計算之基數為11.167
    個數（原告甲○○以1年1.3個基數計算為無理由，詳如後事
    實及理由欄七(三)所述），是被告應付原告甲○○資遣費1,16
    1,368元，即屬有據。又依勞基法第16條第1項第3款、第3項
    規定，被告應於30日前預告，而未依此規定期間預告而終止
    契約者，應給付預告期間30日之工資104,000元（註：原告
    甲○○保留預告期間工資之請求）。至原告甲○○主張被告
    積欠海外津貼120,000元，為被告所否認，並以原告甲○○
    已於93年4月中旬回臺灣任職，故其請求93年5月份之海外津
    貼，於法無據，又被告已於93年4月5日、13日、15日將原告
    93 年3月份、4月份海外津貼匯入原告甲○○帳戶等語置辯
    ，且提出被告公司轉帳至原告甲○○帳戶之明細表（見本院
    卷第99頁），堪信為真實，是原告甲○○請求被告給付積欠
    之海外津貼120,000元，為無理由，不應准許。從而原告甲○○主張被告應給付1,161,368元及自起訴狀繕本送達翌日
    即94年2月26日起至清償日止，按週年利率5%計算之法定遲
    延利息，洵屬有據。逾此部分之請求，即屬無據，不應准許
    。
  (四)被告提出之駐外人員管理辦法第5點第2項雖規定：「……駐
    外人員薪資、獎金、差旅費、保險費、退休金及各項支出由
    駐在地公司負擔」（見本院卷第118頁），然被告不能舉證
    證明系爭駐外人員管理辦法業經公告。而勞基法第70條規定
    ：「雇主僱用勞工人數在30人以上者，應依其事業性質，就
    左列事項訂立工作規則，報請主管機關核備後並公開揭示之
    ……：二、工資之標準、計算方法及發放日期。……十二、
    其他。」故雇主依勞基法第70條規定，雖可訂定工作規則，
    但必須將該工作規則公告，使勞工對該工作規則可以明示或
    默示為合意成為勞動契約之一部。惟被告既不能證明上開駐
    外人員管理辦法業經公告，該駐外人員管辦法自不可能成為
    勞動契約之一部，自不得以該管理辦法拘束原告甲○○。
八、被告又抗辯其公司之前請准退休及資遣之員工，均體念被告
    公司因市場緊縮經困難，同意配合被告公司退休及資遣計畫
    ，並接受被告公司所提計算標準分期給付之辦法辦理退休及
    資遣，被告公司確有一次給付困難之情況，爰依民事訴訟法
    第396條第1項規定，聲請本院命分期給付云云。惟按員工於
    退休取得退休金請求權或資遣取得資遣費請求權，就其給付
    方式與雇主協議所為之讓步，對其他員工並無拘束力，則縱
    被告給付其他員工退休金或資遣費係以分期給付之方式給與
    ，仍不能認定原告等人同意被告分期給付其退休金。況雇主
    與勞工所訂勞動條件，不得低於勞基法之最低標準（勞基法
    第1條第2項規定參照），而勞基法為保障勞工權益具強制性
    之法規，勞工關於勞基法之權利應不得預先拋棄，勞雇雙方
    所為低於勞基法所定標準之約定應屬無效。則原告縱於退休
    或資遣前預先拋棄期限利益同意被告分期給付，依前揭說明
    ，亦屬無效。次按民事訴訟法第396條第1項固規定，判決所
    命之給付，其性質非長期間不能履行，或斟酌被告之境況，
    兼顧原告之利益，法院得於判決內定相當之履行期間或命分
    期給付。然定分期履行之判決，必須判決命即時履行，於執
    行必感困難，始足當之。惟被告不能證明如命其一次給付原
    告上開退休金或資遣費，其有何難以執行之情事，已如前述
    ，而勞基法為保護勞工權益之具強制性法規，爰審酌兩造利
    益，可認被告請求本院依民事訴訟法第396條第1項規定准其
    分期支付，亦非可取。
九、按二人互負債務，而其給付種類相同，並均屆清償期者，各
    得以其債務，與他方之債務，互為抵銷，民法第334條第1項
    定有明文。次按債務之抵銷，以雙方當事人互負債務為必須
    具備之要件，若一方並未對他方負有債務，則根本上即無抵
    銷之可言（最高法院18年上字第1709號判例旨參照）。本件
    被告主張原告丁○○、丙○○、甲○○對訴外人太倉興達公
    司共同負有美金60萬元之連帶債務，太倉興達公司已將上開
    債權移轉予被告，又訴外人香港興達包裝容器有限公司（下
    稱香港興達公司）對原告丁○○、丙○○、甲○○之新台幣
    1,600 萬元債權已移轉予被告公司，謹以95年5月25日民事
    陳報狀之送達，將上開債權讓與通知原告等3人，是被告得
    依民法第334條第1項規定主張抵銷，原告丁○○、丙○○、
    甲○○於抵銷後尚積欠被告款項，是渠等請退休金或資遣費
    求均無所據云云。惟原告等3人否認太倉興達公司及香港興
    達公司對渠等有債權，被告就其主張轉讓之債權不合法，無
    從抵銷等語。經查，就太倉興達公司對原告之60萬美金債權
    部分，被告僅提出付款通知書10紙、款項匯入丙○○之銀行
    帳戶及付款明細（見本院卷第200至250頁）及請求本院函調
    丙○○之台灣中小企業銀行外幣活期存款帳戶存提明細（見
    本院卷第14 7至154頁）等為證，另就香港興達公司對原告
    之新台幣1,600萬元債權，被告亦僅提出債權轉讓通知書（
    見本院卷第252頁）等為證，惟均無法證明太倉興達公司及
    香港興達公司對原告有上開債權存在，且迄本件言詞辯論終
    結前亦均未補正其債權憑證正本，無法證明被告已自太倉興
    達公司及香港興達公司轉讓取得對原告等之債權，足證原告
    等3人並未對被告負有債務，則根本上即無抵銷可言，從而
    被告主張抵銷之抗辯，即無可採。至被告主張原告丁○○於
    93年4月8日因違背受任人之善良管理人注意義務，已遭被告
    免職，被告就此亦提起刑事自訴在案，其案號為本院94年度
    自字第15號，是原告丁○○與被告間之委任關係已終止，而
    原告丙○○、甲○○於93年4月8日亦因涉嫌侵占背信且情節
    重大，已遭被告免職，被告就此於上開自訴案一併起刑事自
    訴在案，依勞基法第12條第4款規定，原告丙○○與被告間
    之僱傭關係亦已終止，其請求退休金、資遣費，於法無據云
    云，惟被告就原告丁○○、丙○○、甲○○所提起自訴，業
    經判決自訴不受理，有本院刑事判決1份（見本院卷第161
    至167頁）在卷可稽，被告迄本件言詞辯論終結時復未提出
    證據證明其所主張為真實，從而不能認定其主張屬實。
十、綜上所述，原告丁○○依勞基法第22條規定，請求被告給付
    薪資950,000元，及自起訴狀繕本送翌日即94年2月26日起至
    清償日止，按年息5%計算之法定遲延利息，洵屬有據，應予
    准許。至原告丁○○依勞基法第53條、第55條規定，請求被
    告給付退休金8,372,500元及法定遲延利息，即屬無據，不
    應准許；原告丙○○依勞基法第53條、第55條規定，請求被
    告給付退休金4,519.300元，及自起訴狀繕本送翌日即94年
    2月26日起至清償日止，按年息5%計算之法定遲延利息，洵
    屬有據，應予准許；原告甲○○依勞基法第17條規定，請求
    被告給付資遣費1,161,368元，及自起訴狀繕本送翌日即94
    年2月26日起至清償日止，按週年利率5%計算之法定遲延利
    息，洵屬有據，應予准許，其請求給付資遣費，逾此部分為
    無理由，不應准許。至原告甲○○依勞基法第22條規定，請
    求被告給付薪資120,000元及法定遲延利息，即屬無據，不
    應准許。被告雖陳明願供擔保，聲請宣告免為假執行，惟原
    告並未聲請宣告假執行，則被告所為宣告免為假執行之聲請
    ，核無必要，附此敘明。
十一、兩造其餘主張陳述及所提之證據，經本院審酌後，認均不足
    以影響本判決之結果，均毋庸再予論述，附此敘明。
十二、據上論結，原告之訴為一部有理由，一部無理由，依民事訴
    訟法第79條，判決如主文。
中    華    民    國    95    年    7     月    12    日
                    勞工法庭    法  官  曾啟謀
以上正本係照原本作成
如對本判決上訴，須於判決送達後20日內向本院提出上訴狀
中    華    民    國    95    年    7     月    12    日
                                書記官  王月伶


司法院資訊處製作；財團法人民間司法改革基金會備份。
